ACORDAO-COMPLETO-2463279

ACÓRDÃO 6556/2021 ATA 12/2021 - PRIMEIRA CÂMARA

VISTOS, relatados e discutidos estes autos de tomada de contas especial instaurada em razão da não comprovação da regular aplicação de recursos federais repassados no bojo do Programa Nacional de Alimentação Escolar - PNAE,
ACORDAM os Ministros do Tribunal de Contas da União, reunidos em sessão da Primeira Câmara, ante as razões expostas pelo Relator, em:
9.1. julgar irregulares as contas do sr. Hamilton Alves Villar, condenando-o ao pagamento das quantias abaixo relacionadas, com a incidência dos devidos encargos legais, calculados a partir das datas correspondentes até o efetivo recolhimento, na forma da legislação em vigor, nos termos dos arts. 1°, inciso I, 16, inciso III, alínea "c", 19 e 23, inciso III, da Lei 8.443/1992:
	Valor (R$) 
	Data

	41.944,00
	3/9/2015

	54.028,00
	5/10/2015

	54.028,00
	6/11/2015

	45.921,92
	10/12/2015

9.2. fixar o prazo de 15 (quinze) dias, a contar da data da notificação, para que o responsável de que trata o subitem anterior comprove, perante o Tribunal, o recolhimento das referidas quantias aos cofres do Tesouro Nacional, nos termos do art. 23, inciso III, alínea "a", da Lei 8.443/1992 c/c o art. 214, inciso III, alínea "a", do Regimento Interno do TCU (RI/TCU) ;
9.3. aplicar ao responsável abaixo arrolado a pena de multa prevista no art. 57 da Lei 8.443/1992, de acordo com o valor indicado:
	Responsável
	Valor (R$) 

	Hamilton Alves Villar
	200.000,00

9.4. fixar o prazo de 15 (quinze) dias, a contar da data das notificação, para que o responsável de que trata o subitem anterior comprove, perante o Tribunal (arts. 214, inciso III, alínea "a", e 269 do RI/TCU) , o recolhimento da referida quantia aos cofres do Tesouro Nacional, atualizada, quando paga após seu vencimento, monetariamente, desde a data de prolação deste acórdão até a do efetivo recolhimento, na forma da legislação em vigor;
9.5. autorizar a cobrança judicial das dívidas, caso não atendidas as notificações, nos termos do art. 28, inciso II, da Lei 8.443/1992;
9.6. autorizar, desde já, caso requerido, o parcelamento das dívidas em até 36 (trinta e seis) parcelas mensais e consecutivas, incidindo, sobre cada parcela, os correspondentes acréscimos legais, alertando o responsável de que a falta de pagamento de qualquer parcela importará no vencimento antecipado do saldo devedor, nos termos do art. 26 da Lei 8.443/1992, c/c o art. 217 do Regimento Interno/TCU;
9.7. dar ciência deste acórdão à Procuradoria da República no Estado do Amazonas, nos termos do art. 16, § 3º, da Lei 8.443/1992.

Tomada de contas especial instaurada em decorrência irregularidades na comprovação da execução dos recursos repassados no bojo do Programa Nacional de Alimentação Escolar  PNAE, no exercício de 2015.

Primeira Câmara

Prefeitura Municipal de Careiro/AM.

3. Interessados/Responsáveis:
3.1. Interessado: Fundo Nacional de Desenvolvimento da Educação (00.378.257/0001-81)
3.2. Responsável: Hamilton Alves Villar (XXX.849.722-XX).

13.1. Ministros presentes: Walton Alencar Rodrigues (Presidente), Benjamin Zymler (Relator), Vital do Rêgo e Jorge Oliveira.
13.2. Ministros-Substitutos presentes: Augusto Sherman Cavalcanti e Weder de Oliveira.

ACORDAO-COMPLETO-2528881

Acórdão de Relação 1206/2022 - Primeira Câmara

Acórdão de Relação

BENJAMIN ZYMLER

Trata-se de tomada de contas especial instaurada em decorrência de irregularidades na comprovação da execução dos recursos repassados pelo Programa Nacional de Alimentação Escolar - PNAE, no exercício de 2015.
2.	O repasse de recursos no bojo do PNAE teve por objeto a "aquisição exclusiva de gêneros alimentícios, em caráter complementar, para atendimento dos alunos matriculados em creches, pré-escolas e em escolas do ensino fundamental das redes federal, estadual, do Distrito Federal e municipal".
3.	Para o exercício de 2015, foi repassado ao Município de Careiro/AM o montante de R$ 577.282,00 (peças 2 e 9) .
4.	O órgão repassador apontou as seguintes irregularidades pelas quais o sr. Hamilton Alves Villar, prefeito do Município de Careiro/AM na gestão 2013/2016, foi instado a se manifestar em citação:
a) fornecimento de alimentação nas escolas por período inferior a 200 dias letivos, em descumprimento ao inciso II do Art. 5º da Resolução CD/FNDE 26/2013, causando prejuízo financeiro no valor de R$ 150.000,00, a partir de 31/10/2015; e
b) prejuízo ao erário no valor de R$ 45.421,92, referente à nota fiscal 1.418, de 7/12/2015, pela não comprovação do recebimento e distribuição dos gêneros alimentícios.
5.	Foi também promovida a audiência do responsável em razão das seguintes ocorrências apontadas pelo CAE - Conselho de Alimentação Escolar:
"a) Aquisição de gêneros alimentícios da Agricultura Familiar com percentual abaixo do mínimo obrigatório de 30%;
b) Ausência de Quadro Técnico de nutricionistas;
c) Cardápio parcialmente cumprido;
d) Ausência de informações nutricionais e do percentual atendido no cardápio;
e) Ausência de divulgação do cardápio em informativos para a comunidade escolar;
f) Ausência no cardápio da oferta de três porções de frutas e hortaliças semanais, bem como da etapa/modalidade de ensino atendida;
g) Não havia cardápio diferenciado aos alunos indígenas;
h) Inexistência de cardápios adequados aos alunos com necessidades nutricionais especificas;
i) Condições inadequadas de armazenamento de gêneros alimentícios;
j) Controle de estoque parcialmente realizado de forma adequada nas escolas e/ou armazém central;
k) Não disponibilização de itens de infraestrutura para o CAE executar as suas atribuições;
l) Raro fornecimento ao CAE dos documentos e informações referentes à execução do PNAE;
m) Não acompanhamento pelo CAE dos processos de compras dos gêneros alimentícios;
n) Atuação deficiente do CAE;
o) Ausência de cardápio diferenciado aos alunos do Programa Mais Educação."
6.	Dando seguimento ao feito, a unidade técnica assim se manifestou:
"HISTÓRICO
3.	  O prazo para apresentação da prestação de contas expirava em 1º/4/2016, tendo ela sido enviada e registrada no SIGPC em 4/4 e 27/6/2016 (peças 4 a 10) . Cabe destacar que o Parecer Conclusivo emitido pelo CAE - Conselho de Alimentação Escolar, registrado no SIGECON em 21/6/2016 (peça 10) , opinou pela não aprovação da prestação de contas, ante a ocorrência das seguintes irregularidades:
a) Fornecimento de alimentação nas escolas inferior a 200 dias letivos, em descumprimento ao inciso II do Art. 5º da Resolução CD/FNDE nº 26/2013;
b) Não foi utilizado o percentual mínimo obrigatório de 30% dos recursos executados para aquisição de gêneros alimentícios da agricultura familiar e/ou do Empreendedor Familiar Rural ou suas organizações para a alimentação escolar, o que contraria o disposto no Art. 24 da Resolução CD/FNDE nº 26/2013;
c) Não havia Quadro Técnico de nutricionistas, em descumprimento ao disposto no § 1º do Art. 12 da Resolução CD/FNDE nº 26/2013 c/c o Art. 10 da Resolução do Conselho Federal de Nutricionistas (CFN) nº 465, de 23/08/2010;
d) O Cardápio elaborado para a alimentação escolar foi parcialmente cumprido, pelas seguintes razões: problemas no processo de compras; falta de planejamento; irregularidade na entrega dos gêneros alimentícios nas escolas e estrutura inadequada da escola para a realização das preparações previstas no cardápio, descumprindo o Art. 14 da Resolução CD/FNDE nº 26/2013;
e) No cardápio não estavam descritas as informações nutricionais, tais como o nome da preparação, ingredientes, calorias, macro e micronutrientes prioritários (carboidratos, proteínas e lipídios, Vitaminas A e C, Magnésio, Ferro, Zinco e Cálcio) nem o percentual atendido das necessidades diárias, o que fere o disposto no § 7º do Art. 14 da Resolução CD/FNDE nº 26/2013 c/c o Acórdão TCU 2576/2009;
f) O cardápio não foi divulgado para a comunidade escolar em informativos, nas secretarias de educação e nas escolas, com as devidas informações nutricionais, em desacordo com o § 8º do Art. 14 da Resolução CD/FNDE nº 26/2013;
g) O cardápio informado não apresentou 3 porções de frutas e hortaliças semanais, em descumprimento ao § 9º do Art. 14 da Resolução CD/FNDE nº 26/2013;
h) O cardápio não apresentou a descrição da etapa/modalidade de ensino atendida, prejudicando a verificação do atendimento das necessidades nutricionais estabelecidas no § 2º do Art. 14 da Resolução CD/FNDE nº 26/2013;
i) Não havia cardápio diferenciado aos indígenas e/ou quilombolas, com preparações que respeitassem a cultura alimentar, em descumprimento ao Art. 14 da Resolução CD/FNDE nº 26/2013;
j) Não havia cardápio para atendimento dos alunos com necessidade nutricionais específicas, tais como doença celíaca, diabetes, hipertensão, alergias e intolerâncias alimentares, contrariando o § 5º do Art. 14 da Resolução CD/FNDE nº 26/2013;
k) Os aspectos relacionados às condições de armazenamento de gêneros alimentícios, como instalações (ventilação, instalações elétrica e hidráulica etc.) e condições higiênico-sanitárias não estavam adequadamente presentes nas escolas e/ou armazém central, em descumprimento ao § 4º do Art. 33 da Resolução CD/FNDE nº 26/2013;
l) A EEx realizou parcialmente o controle de estoque de forma adequada nas escolas e/ou armazém central, em descumprimento ao § 4º do Art. 33 da Resolução CD/FNDE nº 26/2013 c/c o Acórdão 783/2010-TCU-Plenário;
m) Nenhum item de infraestrutura foi disponibilizado ao CAE para execução das suas atribuições, em descumprimento ao inciso I do Art. 36 da Resolução CD/FNDE nº 26/2013;
n) Raramente a EEx forneceu ao CAE, quando solicitado, todos os documentos e informações referentes à execução do PNAE ao longo do ano, em descumprimento ao inciso II do Art. 36 da Resolução CD/FNDE nº 26/2013;
o) O CAE não acompanhou os processos de compras dos gêneros alimentícios, em descumprimento ao inciso I do Art. 35 da Resolução CD/FNDE nº 26/2013.
4.		Conforme o referido Parecer Conclusivo do CAE, a não aprovação da prestação de contas do PNAE/2015 decorreu do atendimento inferior a 200 dias letivos de fornecimento de alimentação nas escolas, causando prejuízo financeiro no valor de R$ 150.000,00, a partir de 31/10/2015.
5.		Foi realizada auditoria por técnicos do FNDE no município de Careiro/AM, no período de 1º a 5/8/2016, tendo sido emitido o Relatório de Auditoria nº 23/2016 (peça 11) , que registrou as seguintes ocorrências em relação à execução do PNAE/2015, semelhantes àquelas verificadas pelo CAE:
a) Número de nutricionistas inferior ao mínimo estabelecido pelo Conselho Federal de nutricionistas;
b) Ausência de cardápio diferenciado para o segmento Mais Educação, que contempla, no mínimo, três refeições, em desacordo com o inciso VI, § 2º, do art. 14 da Resolução CD/FNDE nº 26/2013;
c) Não comprovação da utilização dos recursos no objetivo do Programa, com indicação de prejuízo ao erário no valor de R$ 45.421,92 referente à Nota Fiscal nº 1.418, de 7/12/2015, pela não comprovação do recebimento e distribuição dos gêneros alimentícios;
d) Ausência de registro que ateste o recebimento dos materiais adquiridos e/ou dos serviços prestados, contrariando o disposto no art. 62 e inciso III, § 2º do art. 63 da Lei nº 4.320, de 17/03/1964.
6.		Com relação à irregularidade descrita na letra "c" do item 5 acima, vale destacar que o FNDE verificou, consoante o referido Relatório de Auditoria nº 23/2016 (peça 11, p. 3-5) a aquisição de gêneros alimentícios em 7/12/2015, sem no entanto haver comprovação da entrega e distribuição para atendimento aos beneficiários do Programa e, ainda sem que houvesse tempo hábil para o consumo dos alimentos pelo público alvo, haja vista o encerramento do ano letivo em 12/11/2015, na zona rural, e em 8/12/2015, na zona urbana, observando que, entre os produtos adquiridos, havia alguns itens perecíveis, impossibilitando seu armazenamento por longo período.
7.		A Prefeitura Municipal de Careiro/AM informou ter emitido uma Ordem de Compra em 12/11/2015, tendo a respectiva nota fiscal sido emitida só em 7/12/2015, mas que os gêneros alimentícios foram entregues dentro da vigência do ano letivo, tratando-se assim de um erro administrativo; entretanto, o FNDE não acatou tal justificativa, tendo em vista que a Prefeitura não apresentou documentos que pudessem comprovar a entrega dos gêneros alimentícios no depósito central, bem como a distribuição desses produtos para atendimento aos beneficiários do Programa. Destacou ainda que a nota fiscal não continha registro de atesto ou assinatura de recebimento de mercadorias, em desacordo com o disposto no inciso II, art. 5º, da Resolução CD/FIDE nº 26, de 17/06/2013, bem como o entendimento sobre o assunto do Tribunal de Contas da União, por meio do Acórdão 2158/2003-TCU-Primeira Câmara:
" (...) Na execução de programas nutricionais, que envolvem a aquisição de alimentos, não é suficiente a comprovação da compra dos produtos, mas também a sua distribuição à população necessitada, momento em que se materializa a ação pública."
8.		Foi emitido, pela área técnica, o Parecer n° 4964/2017/COECS/CGPAE/DIRAE (peça 12) , opinando pela aprovação parcial da prestação de contas com ressalvas, sob o aspecto da execução física, em razão das irregularidades apontadas pelo CAE e pelo próprio FNDE, tendo em vista o atendimento inferior a 200 dias letivos, no montante de R$150.000,00, como também a não comprovação da utilização dos recursos no objetivo do Programa, no valor de R$ 45.421,92, totalizando um prejuízo ao erário de R$ 195.421,92.
9.		Cumpre registrar que foi autuada no TCU uma Representação - TC Processo 017.967/2017-1, tratando de possíveis irregularidades na execução do PNAE/2105 no município de Careiro/AM, tendo sido proferido o Acórdão 7481/2017-TCU-Primeira Câmara, no qual se determinou ao FNDE "que considere as informações trazidas a esta Corte quando da análise das prestações de contas da aplicação dos recursos do Pnae", e "caso não seja necessária a instauração de tomada de contas especial, informe à Corte sobre a decisão adotada, tão logo ultimada, para fins de monitoramento desta deliberação" (peça 16) .
10.		Registrou-se, ainda, no mencionado acórdão, que o Presidente do CAE do município em comento encaminhou ao Tribunal documentação a título de prestação de contas referente ao PNAE/2015, incluindo parecer e relatório reprovando as contas, ata de reunião e votação, lista de votação e justificativa dos votos dos conselheiros, apontando "uma série de irregularidades", entre as quais: "falta de alimentação escolar em escolas; 90% das escolas não receberam a alimentação regionalizada; não houve contrapartida da Entidade Executora (EE) ; a EE dificultou o acesso aos relatórios e ocultou documentos, como cautelas da alimentação regionalizada e documentos dos produtores da agricultura familiar e respectivos contratos; os documentos das licitações apresentaram falhas gravíssimas, em que mais de 90% dos documentos não continham assinaturas dos responsáveis, incluindo do prefeito; a EE não cumpriu os prazos para disponibilizar a documentação necessária para prestar contas."
11.		Após análise da documentação a título de prestação de contas, do Parecer Conclusivo do CAE e do Parecer Técnico, foi emitido, pela área financeira, o Parecer n° 1337/2018-DAESP/COPRA/CGCAP/DIFIN (peça 13) , concluindo pela aprovação parcial com ressalvas da prestação de contas, impugnando-se o valor de R$ 195.421,92, ante a não comprovação da utilização dos recursos no objetivo do Programa e atendimento inferior a 200 dias letivos, como demonstrado a seguir:
	Valor (R$) 
	Data

	41.944,00
	3/9/2015

	54.028,00
	5/10/2015

	54.028,00
	6/11/2015

	45.921,92
	10/12/2015

12.		Por meio dos Ofícios nº s 39562 e 36559/2017/Daesp/Copra/Cgcap/Difin/FNDE, o FNDE notificou o Sr.  Hamilton Alves Villar e o prefeito sucessor, Sr. Nathan Macena de Souza, recebidos em 7/3/2018 (peças 14 e 15) , concedendo-se prazo para adoção de providências ou devolução dos recursos, sob pena de instauração de tomada de contas especial, mas eles não se manifestaram, tendo o prefeito sucessor ingressado com medida judicial visando suspender a inadimplência do Município, conforme registro no SIGPC (peça 18) .
13.	         Diante do não saneamento das irregularidades apontadas e da não devolução dos recursos, instaurou-se a Tomada de Contas Especial. No Relatório de Tomada de Contas Especial nº 227/2018-DIREC/COTCE/CGCAP/DIFIN-FNDE/MEC (peça 22) , conclui-se que o prejuízo importa em 33,85% do valor total dos recursos repassados, imputando-se a responsabilidade ao Sr. Hamilton Alves Villar, Prefeito do Município de Careiro/AM na gestão 2013/2016, ante irregularidades na comprovação da execução dos recursos repassados pelo Programa Nacional de Alimentação Escolar - PNAE, no exercício de 2015.
14.		O Relatório de Auditoria E-TCE nº 2519/2018 da Controladoria Geral da União também chegou às mesmas conclusões. Após serem emitidos o Certificado de Auditoria, o Parecer do Dirigente e o Pronunciamento Ministerial (peças 24 a 27) , o processo foi remetido a esse Tribunal.
15.		Em atendimento ao item 9.4, do Acórdão 1772/2017-TCU-Plenário, Relator Ministro Augusto Sherman Cavalcanti, informa-se que foi efetuada pesquisa no sistema processual do TCU, e que foi encontrado débito imputável ao responsável em outros processos em tramitação no Tribunal de Contas da União: TCs Processo 027.312/2016-0, Processo 001.293/2017-6, Processo 029.833/2014-0, Processo 016.265/2015-7, Processo 015.385/2017-5, Processo 029.114/2019-5 e Processo 015.601/2020-0.
ANÁLISE DOS PRESSUPOSTOS DE ADMISSIBILIDADE
16.		Verificou-se que não houve o transcurso de mais de dez anos desde o fato gerador sem que tenha havido a notificação do responsável pela autoridade administrativa federal competente (art. 6º, inciso II, c/c art. 19 da IN/TCU 71/2012, modificada pela IN/TCU 76/2016) , uma vez que os recursos foram transferidos em 2015 (peças 2 e 9) e o responsável foi notificado sobre as irregularidades pela autoridade administrativa competente, mediante Ofício nº 39562/2017/Daesp-Copra/Cgcap/Difin/FNDE, recebido em 7/3/2018 (peças 14 e 15) .
17. 		Verificou-se que o valor atualizado do débito apurado (sem juros) em 1º/7/2017 é superior a R$ 100.000,00, na forma estabelecida conforme os arts. 6º, inciso I, e 19 da IN/TCU 71/2012, modificada pela IN/TCU 76/2016.
18.	A tomada de contas especial estava, assim, devidamente constituída e em condição de ser instruída.
19.	Da análise dos documentos presentes nos autos, verificou-se que o Sr. Hamilton Alves Villar, Prefeito do Município de Careiro/AM na gestão 2013/2016, era a pessoa responsável pela gestão, execução e prestação de contas dos recursos federais recebidos à conta do PNAE no exercício de 2015, e, no entanto, não tomou as medidas necessárias para a comprovação do regular uso dos valores públicos, ante irregularidades na execução de parte dos mesmos (não comprovação da utilização dos recursos no objetivo do Programa e atendimento inferior a 200 dias letivos) , sendo, portanto, o responsável pelo prejuízo apurado nesta Tomada de Contas Especial.
20.	Na instrução inicial (peça 31) , analisando-se os documentos nos autos, concluiu-se pela necessidade de realização da citação/audiência do responsável, nestes termos:
a) realizar a citação do Sr. Hamilton Alves Villar (CPF XXX.849.722-XX) , com fundamento nos arts. 10, § 1º, e 12, incisos I e II, da Lei 8.443/1992 c/c o art. 202, incisos I e II, do RI/TCU, para, no prazo de quinze dias, apresentar alegações de defesa quanto às irregularidades detalhadas a seguir:
i)  Irregularidades: não comprovação da utilização de parte dos recursos no objetivo do Programa Nacional de Alimentação Escolar - PNAE, no exercício de 2015, tendo em vista os indícios de ausência de recebimento e distribuição de gêneros alimentícios, bem como o fornecimento de alimentação nas escolas inferior a 200 dias letivos;
ii)  Conduta: não comprovar a integral utilização dos recursos do PNAE, exercício de 2015, no objetivo do programa, bem como deixar de fornecer alimentação nas escolas da rede municipal pelo período mínimo de 200 dias letivos;
iii)  Dispositivos violados: art.  5º, inciso II, da Resolução FNDE/CD nº 26, de 17/6/2013;
iv) Evidências: Parecer Conclusivo do Conselho de Alimentação Escolar (peça 10) , Parecer n° 4964/2017/COECS/CGPAE/DIRAE (peça 12) e Relatório de Tomada de Contas Especial nº 227/2018-DIREC/COTCE/CGCAP/DIFIN-FNDE/MEC (peça 22) ;
e/ou recolher aos cofres do FNDE as quantias abaixo indicadas, referentes às irregularidades e às condutas de que trata o item 26, alínea "a", atualizadas monetariamente a partir das respectivas datas até o efetivo recolhimento, abatendo-se na oportunidade as quantias eventualmente ressarcidas, na forma da legislação em vigor.
Débito: PNAE/2015
	Valor (R$) 
	Data

	41.944,00
	3/9/2015

	54.028,00
	5/10/2015

	54.028,00
	6/11/2015

	45.921,92
	10/12/2015

	Valor atualizado do débito em 20/5/2020: R$ 237.178,87
	b) informar ao responsável que, caso venha a ser condenado pelo Tribunal, o débito ora apurado será acrescido de juros de mora, nos termos do § 1º do art. 202 do RI/TCU;
	c) informar ao responsável que o recolhimento tempestivo do débito somente saneará o processo caso seja reconhecida a sua boa-fé e não se constate outra irregularidade nas contas, nos termos do art. 12, inciso VI, da Resolução-TCU 170/2004;
	d) realizar a audiência do Sr. Hamilton Alves Villar (CPF XXX.849.722-XX) , Prefeito do Município de Careiro/AM na gestão 2013/2016, com fundamento nos arts. 10, § 1º, e 12, incisos I e III, da Lei 8.443/1992 c/c o art. 202, incisos I e III, do RI/TCU, para no prazo de quinze dias, apresentar razões de justificativa quanto às irregularidades detalhadas a seguir:
i)  Irregularidades:
a) Aquisição de gêneros alimentícios da Agricultura Familiar com percentual abaixo do mínimo obrigatório de 30%;
b) Ausência de Quadro Técnico de nutricionistas;
c) Cardápio parcialmente cumprido;
d) Ausência de informações nutricionais e do percentual atendido no cardápio;
e) Ausência de divulgação do cardápio em informativos para a comunidade escolar;
f) Ausência no cardápio da oferta de três porções de frutas e hortaliças semanais, bem como da etapa/modalidade de ensino atendida;
g) Não havia cardápio diferenciado aos alunos indígenas;
h) Inexistência de cardápios adequados aos alunos com necessidades nutricionais especificas;
i) Condições inadequadas de armazenamento de gêneros alimentícios;
j) Controle de estoque parcialmente realizado de forma adequada nas escolas e/ou armazém central;
k) Não disponibilização de itens de infraestrutura para o CAE executar as suas atribuições;
l) Raro fornecimento ao CAE dos documentos e informações referentes à execução do PNAE;
m) Não acompanhamento pelo CAE dos processos de compras dos gêneros alimentícios;
n) Atuação deficiente do CAE;
o) Ausência de cardápio diferenciado aos alunos do Programa Mais Educação.
ii)  Conduta: permitir ocorrência das irregularidades acima descritas na execução dos recursos federais repassados por força do programa em tela, apontadas no Parecer Conclusivo do Conselho de Alimentação Escolar, de 21/6/2016 (peça 10) ;
iii)  Dispositivos violados: arts.  5º, 12, 14, 24, 33, 35 e 36, da Resolução FNDE/CD nº 26, de 17/6/2013;
iv) Evidências: Parecer n° 4964/2017/COECS/CGPAE/DIRAE (peça 12) e Relatório de Tomada de Contas Especial nº 227/2018-DIREC/COTCE/CGCAP/DIFIN-FNDE/MEC (peça 22) ;
	e) encaminhar ao responsável cópia da presente instrução, do Parecer Conclusivo do Conselho de Alimentação Escolar (peça 10) , do Parecer n° 4964/2017/COECS/CGPAE/DIRAE (peça 12) e do Relatório de Tomada de Contas Especial nº 227/2018-DIREC/COTCE/CGCAP/DIFIN-FNDE/MEC (peça 22) , a fim de subsidiar a apresentação de suas alegações de defesa;
	f) esclarecer ao responsável, em obediência ao art. 12, § 3º, da Lei 8.443/1992, e ao art. 12, inciso VII, da Resolução TCU 170/2004, que o não atendimento à citação ou à audiência implicará revelia, para todos os efeitos, dando-se prosseguimento ao processo.
21.	Em cumprimento ao Despacho do Relator, Exmo. Sr. Ministro Benjamim Zymler (peça 34) , foi efetuada a citação/audiência do responsável, como segue abaixo:
	Ofício
	Data de Recebimento do Ofício
	Nome do Recebedor do Ofício
	Observação
	Fim do Prazo para Defesa

	28127/2020-TCU/Seproc (peça 36) , de 8/6/2020
			AR devolvido como "não procurado" (peça 37) 
	
	42159/2020-TCU/Seproc (peça 39) , de 11/8/2020
	11/9/2020, conforme AR de peça 40
	Cristiane Guslúma
	Ofício entregue no endereço do responsável, conforme pesquisa na peça 38
	29/9/2020

22.	Transcorrido o prazo regimental, o Sr. Hamilton Alves Villar permaneceu silente, devendo ser considerado revel, nos termos do art. 12, § 3º, da Lei 8.443/1992.
EXAME TÉCNICO
Da validade das notificações
23.	Preliminarmente, cumpre tecer breves considerações sobre a forma como são realizadas as comunicações processuais no TCU. A esse respeito, destacam-se o art. 179, do Regimento Interno do TCU (Resolução 155, de 4/12/2002) e o art. 4º, inciso III, § 1º, da Resolução TCU 170, de 30 de junho de 2004, in verbis:
	Art. 179. A citação, a audiência ou a notificação, bem como a comunicação de diligência, farse-ão:
I - mediante ciência da parte, efetivada por servidor designado, por meio eletrônico, fac-símile, telegrama ou qualquer outra forma, desde que fique confirmada inequivocamente a entrega da comunicação ao destinatário;
II - mediante carta registrada, com aviso de recebimento que comprove a entrega no endereço do destinatário;
III - por edital publicado no Diário Oficial da União, quando o seu destinatário não for localizado
 (...) 
Art. 3º As comunicações serão dirigidas ao responsável, ou ao interessado, ou ao dirigente de órgão ou entidade, ou ao representante legal ou ao procurador constituído nos autos, com poderes expressos no mandato para esse fim, por meio de:
I - correio eletrônico, fac-símile ou telegrama;
II - servidor designado;
III - carta registrada, com aviso de recebimento;
IV - edital publicado no Diário Oficial da União, quando o seu destinatário não for localizado, nas hipóteses em que seja necessário o exercício de defesa".
Art. 4º. Consideram-se entregues as comunicações:
I - efetivadas conforme disposto nos incisos I e II do artigo anterior, mediante confirmação da ciência do destinatário;
II - realizadas na forma prevista no inciso III do artigo anterior, com o retorno do aviso de recebimento, entregue comprovadamente no endereço do destinatário;
III - na data de publicação do edital no Diário Oficial da União, quando realizadas na forma prevista no inciso IV do artigo anterior.
§ 1º O endereço do destinatário deverá ser previamente confirmado mediante consulta aos sistemas disponíveis ao Tribunal ou a outros meios de informação, a qual deverá ser juntada ao respectivo processo.
 (...) 
24.	Portanto, temos que a validade da citação via postal não depende de que o aviso de recebimento seja assinado pelo próprio destinatário da comunicação, o que dispensa, no caso em tela, a entrega do AR em "mãos próprias". A exigência da norma é no sentido de o Tribunal verificar se a correspondência foi entregue no endereço correto, residindo aqui a necessidade de certeza inequívoca.
25.	Não é outra a orientação da jurisprudência do TCU, conforme se verifica dos julgados a seguir transcritos:
São válidas as comunicações processuais entregues, mediante carta registrada, no endereço correto do responsável, não havendo necessidade de que o recebimento seja feito por ele próprio (Acórdão 3648/2013-TCU-Segunda Câmara, Relator Ministro JOSÉ JORGE) ;
É prescindível a entrega pessoal das comunicações pelo TCU, razão pela qual não há necessidade de que o aviso de recebimento seja assinado pelo próprio destinatário. Entregandose a correspondência no endereço correto do destinatário, presume-se o recebimento da citação. (Acórdão 1019/2008-TCU-Plenário, Relator Ministro BENJAMIN ZYMLER) ;
As comunicações do TCU, inclusive as citações, deverão ser realizadas mediante Aviso de Recebimento - AR, via Empresa Brasileira de Correios e Telégrafos, bastando para sua validade que se demonstre que a correspondência foi entregue no endereço correto. (Acórdão 1526/2007-TCU-Plenário, Relator Ministro AROLDO CEDRAZ) .
26.		A validade do critério de comunicação processual do TCU foi referendada pelo Supremo Tribunal Federal, nos termos do julgamento do MS-AGR 25.816/DF, por meio do qual se afirmou a desnecessidade da ciência pessoal do interessado, entendendo-se suficiente a comprovação da entrega do "AR" no endereço do destinatário:
		EMENTA: AGRAVO REGIMENTAL. MANDADO DE SEGURANÇA. DESNECESSIDADE DE INTIMAÇÃO PESSOAL DAS DECISÕES DO TRIBUNAL DE CONTAS DA UNIÃO. ART. 179 DO REGIMENTO INTERNO DO TCU. INTIMAÇÃO DO ATO IMPUGNADO POR CARTA REGISTRADA, INICIADO O PRAZO DO ART. 18 DA LEI nº 1.533/51 DA DATA CONSTANTE DO AVISO DE RECEBIMENTO. DECADÊNCIA RECONHECIDA. AGRAVO IMPROVIDO.
O envio de carta registrada com aviso de recebimento está expressamente enumerado entre os meios de comunicação de que dispõe o Tribunal de Contas da União para proceder às suas intimações.
O inciso II do art. 179 do Regimento Interno do TCU é claro ao exigir apenas a comprovação da entrega no endereço do destinatário, bastando o aviso de recebimento simples.
27.		No caso vertente, o ofício de citação do responsável foi encaminhado ao endereço constante da base de dados do TSE, conforme pesquisa de peça 38, e sua entrega no endereço indicado ficou comprovada (peça 40) .
28.	Apesar de regularmente citado, o responsável deixou transcorrer in albis o prazo regimental que lhe foi concedido para apresentar alegações de defesa e/ou efetuar o recolhimento do débito, motivo pelo qual se impõe o reconhecimento da revelia de que trata o art. 12, § 3º, da Lei 8.443/1992.
29.	Deve-se observar que, nos processos do TCU, a revelia não implica a presunção de que sejam verdadeiras todas as imputações levantadas contra os responsáveis, diferentemente do que ocorre no processo civil, em que o não comparecimento do réu aos autos leva à presunção da verdade dos fatos narrados pelo autor. Dessa forma, a avaliação da responsabilidade do agente não pode prescindir da prova existente no processo ou para ela carreada.
30.	Assim, independentemente da revelia, a avaliação da responsabilidade do agente nos processos desta Corte não prescinde dos elementos existentes nos autos ou para ele carreados, uma vez que são regidos pelo princípio da verdade material (Acórdão 163/2015-TCU-Segunda Câmara, Relator Ministro ANDRÉ DE CARVALHO; 2.685/2015 - TCU - 2ª Câmara, Relator Ministro RAIMUNDO CARREIRO; 2.801/2015 - TCU - 1ª Câmara, Relator Ministro WALTON ALENCAR RODRIGUES; 4.340/2015 - TCU - 1ª Câmara, Relator Ministro WEDER DE OLIVEIRA e 5.537/2015 - TCU - 1ª Câmara, Relator Ministro WEDER DE OLIVEIRA) . 
31.	Entretanto, cabe destacar que, nas fases anteriores desta TCE, o responsável também não se manifestou quanto às irregularidades que lhes foram imputadas, mantendo-se omisso, conforme registrado no Relatório de Tomada de Contas Especial nº 227/2018-DIREC/COTCE/CGCAP/DIFIN-FNDE/MEC (peça 22) .
32.	Adicionalmente, as irregularidades imputadas ao responsável estão claramente demonstradas nos autos, não sendo possível, nesta fase processual, o aproveitamento de qualquer análise de elementos em defesa do Sr. Hamilton Alves Villar.
Da análise da pretensão punitiva
33.	Vale ressaltar que a jurisprudência pacífica nesta Corte é no sentido da imprescritibilidade das ações de ressarcimento ao erário (Súmula-TCU 282) . Dessa forma, identificado danos ao erário, deve-se instaurar e julgar o processo de tomada de contas especial para responsabilizar seus agentes causadores, respeitando o direito ao contraditório e à ampla defesa, independentemente de quando ocorreram os atos impugnados.
34.	Já a pretensão punitiva do TCU, conforme Acórdão 1441/2016-TCU-Plenário, que uniformizou a jurisprudência acerca dessa questão, subordina-se ao prazo geral de prescrição indicado no art. 205 do Código Civil, que é de 10 anos, contado da data de ocorrência da irregularidade sancionada, nos termos do art. 189 do Código Civil, sendo este prazo interrompido pelo ato que ordenar a citação, a audiência ou a oitiva do responsável. Conforme o mesmo Acórdão, a ocorrência desta espécie de prescrição será aferida, independentemente de alegação da parte, em cada processo no qual haja intenção de aplicação das sanções previstas na Lei 8.443/1992.
35.	Considerando que os atos imputados foram as irregularidades na execução de parte dos recursos transferidos ao Município por força do PNAE, no exercício de 2015 (indícios de ausência de recebimento e distribuição de gêneros alimentícios, e fornecimento de alimentação nas escolas inferior a 200 dias letivos) , o início da contagem do prazo prescricional deverá coincidir com a data de pagamento da última despesa impugnada, que ocorreu em 10/12/2015. Sendo assim, em razão de não ter transcorrido mais de 10 anos entre esta data e a data do ato que ordenou a citação (3/6/2020 - peça 34) , constata-se que não ocorreu a prescrição da pretensão punitiva.
36.	Em se tratando de processo em que a parte interessada não se manifestou acerca das irregularidades imputadas, não há elementos para que se possa efetivamente aferir e reconhecer a ocorrência de boa-fé na conduta do responsável, podendo este Tribunal, desde logo, proferir o julgamento de mérito pela irregularidade das contas, conforme nos termos dos §§ 2º e 6º do art. 202 do Regimento Interno do TCU (Acórdão 2064/2011-TCU-Primeira Câmara, Relator Ministro Ubiratan Aguiar; Acórdão 6182/2011-TCU-Primeira Câmara, Relator Ministro-Substituto Weder de Oliveira; Acórdão 4072/2010-TCU-Primeira Câmara, Relator Ministro Valmir Campelo; Acórdão 1189/2009-TCU-Primeira Câmara, Relator Ministro-Substituto Marcos Bemquerer; Acórdão 731/2008-TCU-Plenário, Relator Ministro Aroldo Cedraz) .
37. 	Dessa forma, o responsável deve ser considerado revel, nos termos do art. 12, §3º, da Lei 8.443/1992, devendo suas contas serem julgadas irregulares, condenando-o ao recolhimento do débito apurado e à multa prevista no art. 57 da Lei 8.443/1992.
CONCLUSÃO
38.	A partir dos elementos constantes dos autos, foi possível verificar que os recursos repassados, no âmbito do PNAE/2015, deveriam ser integralmente gastos na gestão do Sr. Hamilton Alves Villar (itens 2 a 13 desta instrução) .
39.	Por outro lado, o Sr. Hamilton Alves Villar não tomou as medidas necessárias para a comprovação do regular uso dos valores públicos, ante as irregularidades na execução de parte dos mesmos (indícios de ausência de recebimento e distribuição de gêneros alimentícios, e fornecimento de alimentação nas escolas inferior a 200 dias letivos) , sendo, portanto, o responsável pelo prejuízo apurado nesta Tomada de Contas Especial.
40.	Diante da revelia do responsável e inexistindo nos autos elementos que permitam concluir pela ocorrência de boa-fé ou de outros excludentes de culpabilidade em sua conduta, propõe-se que suas contas sejam julgadas irregulares, e que o Sr. Hamilton Alves Villar seja condenado ao recolhimento do débito apurado e à multa prevista no art. 57 da Lei 8.443/1992.
PROPOSTA DE ENCAMINHAMENTO:
41.		Diante do exposto, submetem-se os presentes autos à consideração superior, propondo-se:
a)		considerar revel, para todos os efeitos, o Sr. Hamilton Alves Villar (CPF XXX.849.722-XX) , Prefeito Municipal de Careiro/AM na gestão 2013-2016, dando-se prosseguimento ao processo, com fundamento no art. 12, § 3º da Lei nº 8.443/1992;
b)		julgar irregulares, nos termos arts. 1º, inciso I, 16, inciso III, alíneas "b" e "c", da Lei 8.443/1992 c/c os arts. 19 e 23, inciso III, da mesma Lei, e com os arts. 1º, inciso I, 209, I, 210 e 214, inciso III, do Regimento Interno, as contas do Sr. Hamilton Alves Villar (CPF XXX.849.722-XX) , condenando-o ao pagamento da quantia a seguir especificada, atualizada monetariamente e acrescida dos juros de mora, calculados a partir das datas discriminadas até a efetiva quitação do débito, fixando-lhe o prazo de 15 (quinze) dias para que comprove, perante o Tribunal, o recolhimento da referida quantia aos cofres do Fundo Nacional de Desenvolvimento da Educação - FNDE, nos termos do art. 23, inciso III, alínea "a", da citada Lei c/c o art. 214, inciso III, alínea "a", do Regimento Interno, ante irregularidades na execução de parte dos recursos transferidos pelo FNDE ao Município de Careiro/AM, no exercício de 2015, por força do Programa Nacional de Alimentação Escolar - PNAE (indícios de ausência de recebimento e distribuição de gêneros alimentícios, e fornecimento de alimentação nas escolas inferior a 200 dias letivos) :
	Valor (R$) 
	Data

	41.944,00
	3/9/2015

	54.028,00
	5/10/2015

	54.028,00
	6/11/2015

	45.921,92
	10/12/2015

c)		 aplicar ao Sr. Hamilton Alves Villar (CPF XXX.849.722-XX)  a multa referida no art. 57 da Lei nº 8.443, de 1992, fixando-lhe o prazo de 15 (quinze) dias, a partir da notificação, para que comprove, perante o Tribunal, seu recolhimento aos cofres do Tesouro Nacional, atualizada monetariamente desde a data deste acórdão até a data do efetivo pagamento;
d)		autorizar, desde logo, a cobrança judicial da dívida, nos termos do art. 28, inciso II, da multicitada Lei 8.443/1992, caso não atendida a notificação;
e)		autorizar também, desde logo, se requerido, com fundamento no art. 26, da Lei 8.443/1992, c/c o art. 217, do Regimento Interno do TCU, o parcelamento da dívida em até 36 (trinta e seis) parcelas, incidindo sobre cada parcela, corrigida monetariamente, os correspondentes legais, fixando-lhe o prazo de quinze dias, a contar do recebimento da notificação, para comprovar perante o Tribunal o recolhimento da primeira parcela, e de trinta dias, a contar da parcela anterior, para comprovar os recolhimentos das demais parcelas, devendo incidir sobre cada valor mensal, atualizado monetariamente, os juros de mora devidos, no caso do débito, na forma prevista na legislação em vigor, alertando a responsável de que a falta de comprovação do recolhimento de qualquer parcela implicará o vencimento antecipado do saldo devedor, nos termos do art. 26, parágrafo único, da Lei 8.443/1992, c/c o art. 217, §2º, do Regimento Interno deste Tribunal;
f)		enviar cópia do Acórdão a ser prolatado, bem como do Relatório e do Voto que o fundamentarem ao Chefe da Procuradoria-Geral da República no Amazonas, nos termos do § 3º do art. 16 da Lei 8.443/1992 c/c o § 7º do art. 209 do Regimento Interno do TCU, para adoção das medidas cabíveis, informando-lhe que o inteiro teor da deliberação pode ser consultado no endereço www.tcu.gov.br/acordaos;
g)		encaminhar cópia do Acórdão que vier a ser proferido ao Fundo Nacional de Desenvolvimento da Educação - FNDE e ao responsável, para ciência, informando que a presente deliberação, acompanhada do Relatório e do Voto que a fundamenta, está disponível para a consulta no endereço www.tcu.gov.br/acordaos, além de esclarecer que, caso requerido, o TCU poderá fornecer sem custos as correspondentes cópias, de forma impressa."
7.	O Ministério Público junto ao TCU manifestou-se de acordo com a unidade técnica.
	É o relatório.

não há

Procurador Rodrigo Medeiros de Lima.

PROGRAMA NACIONAL DE ALIMENTAÇÃO ESCOLAR - PNAE. EXERCÍCIO DE 2015. NÃO COMPROVAÇÃO DO RECEBIMENTO E DISTRIBUIÇÃO DOS GÊNEROS ALIMENTÍCIOS. PERÍODO DE FORNECIMENTO DE ALIMENTAÇÃO NAS ESCOLAS INFERIOR A 200 DIAS LETIVOS. CONTAS IRREGULARES. DÉBITO. MULTA.

TOMADA DE CONTAS ESPECIAL (TCE)

Secretaria de Controle Externo de Tomada de Contas Especial (SecexTCE).

Trata-se de tomada de contas especial instaurada em decorrência de irregularidades na comprovação da execução dos recursos repassados no bojo do Programa Nacional de Alimentação Escolar - PNAE, no exercício de 2015.
2.	O repasse de recursos no bojo do PNAE teve por objeto a "aquisição exclusiva de gêneros alimentícios, em caráter complementar, para atendimento dos alunos matriculados em creches, pré-escolas e em escolas do ensino fundamental das redes federal, estadual, do Distrito Federal e municipal".
3.	Para o exercício de 2015, foi repassado ao Município de Careiro/AM o montante de R$ 577.282,00 (peças 2 e 9) .
4.	O órgão repassador apontou as seguintes irregularidades pelas quais o sr. Hamilton Alves Villar, prefeito do Município de Careiro/AM na gestão 2013/2016, foi instado a se manifestar em citação:
a) período de fornecimento de alimentação nas escolas inferior a 200 dias letivos, em descumprimento ao inciso II do Art. 5º da Resolução CD/FNDE 26/2013, causando prejuízo financeiro no valor de R$ 150.000,00, a partir de 31/10/2015; e
b) prejuízo ao erário no valor de R$ 45.421,92, referente à nota fiscal 1.418, de 7/12/2015, pela não comprovação do recebimento e distribuição dos gêneros alimentícios.
5.	Foi também promovida a audiência do responsável em razão das seguintes ocorrências apontadas pelo CAE - Conselho de Alimentação Escolar:
"a) Aquisição de gêneros alimentícios da Agricultura Familiar com percentual abaixo do mínimo obrigatório de 30%;
b) Ausência de Quadro Técnico de nutricionistas;
c) Cardápio parcialmente cumprido;
d) Ausência de informações nutricionais e do percentual atendido no cardápio;
e) Ausência de divulgação do cardápio em informativos para a comunidade escolar;
f) Ausência no cardápio da oferta de três porções de frutas e hortaliças semanais, bem como da etapa/modalidade de ensino atendida;
g) Não havia cardápio diferenciado aos alunos indígenas;
h) Inexistência de cardápios adequados aos alunos com necessidades nutricionais especificas;
i) Condições inadequadas de armazenamento de gêneros alimentícios;
j) Controle de estoque parcialmente realizado de forma adequada nas escolas e/ou armazém central;
k) Não disponibilização de itens de infraestrutura para o CAE executar as suas atribuições;
l) Raro fornecimento ao CAE dos documentos e informações referentes à execução do PNAE;
m) Não acompanhamento pelo CAE dos processos de compras dos gêneros alimentícios;
n) Atuação deficiente do CAE;
o) Ausência de cardápio diferenciado aos alunos do Programa Mais Educação."
6.	Devidamente instado a se manifestar, o responsável optou por permanecer silente. Dessa forma, de acordo com o art. 12, § 3º, da Lei 8.443/1992, resta caracterizada a sua revelia, cabendo dar prosseguimento ao processo.
II
7.	Em relação à primeira parcela do débito (R$ 150.000,00) , o Conselho de Alimentação Escolar (CAE) , conforme atribuições definidas no art. 35 da Resolução CD/FNDE 26/2013, observou que foram registrados 80 dias letivos sem alimentação nas escolas (com exceção do programa "Mais Educação", que visa ampliar o tempo de permanência dos estudantes na escola, por meio da oferta da educação integral) .
8.	Assim, houve o desrespeito ao art. 5º, inciso II, da referida resolução:
"II - a Entidade Executora - EEx.: Estado, Município, Distrito Federal e escolas federais, como responsável pela execução do PNAE, inclusive pela utilização e complementação dos recursos financeiros transferidos pelo FNDE, pela prestação de contas do Programa, pela oferta de alimentação nas escolas por, no mínimo 800 horas/aula, distribuídas em, no mínimo, 200 (duzentos) dias de efetivo trabalho escolar, e pelas ações de educação alimentar e nutricional a todos os alunos matriculados" (grifou-se) .
9.	Quanto à segunda parcela do débito, no valor de R$ 45.421,92, referente à nota fiscal 1.418, de 7/12/2015, a equipe de auditoria do órgão repassador informou que não houve a "comprovação da entrega e distribuição para atendimento aos beneficiários do Programa e, ainda sem que houvesse tempo hábil para o consumo dos alimentos pelo público alvo, haja vista o encerramento do ano letivo em 12/11/2015, na zona rural, e em 8/12/2015, na zona urbana, observando que, entre os produtos adquiridos, havia alguns itens perecíveis, impossibilitando seu armazenamento por longo período."
10.	Desta feita, entendo devidamente configurado o débito imputado ao responsável.
11.	Em relação às falhas objeto de audiência, acompanho igualmente os pareceres precedentes no sentido de que restaram devidamente configuradas, devendo essa constatação ser considerada quando da dosimetria da pena.
III
12.	Como é sabido, a jurisprudência do TCU é firme no tocante à responsabilidade pessoal do gestor pela comprovação da boa e regular aplicação dos recursos federais recebidos mediante convênio ou instrumentos congêneres. Nesse passo, todo aquele que utiliza ou gerencia recursos públicos, por obrigação constitucional e legal, submete-se ao dever de demonstrar o correto emprego dos valores federais, nos termos dos arts. 70, parágrafo único, e 37, caput, da Constituição de 1988 e do art. 93 do Decreto-Lei 200, de 25 de fevereiro de 1967.
13.	Em outras palavras, compete ao responsável demonstrar a correta utilização dos recursos públicos que lhe foram confiados.
14.	Dessa forma, em face da ausência de elementos capazes de demonstrar nos autos a boa e regular aplicação dos recursos em questão e de permitir a conclusão pela boa-fé, alinho-me ao encaminhamento sugerido pela unidade técnica e endossado pelo Parquet especializado, no sentido de julgar irregulares as presentes contas com a condenação em débito do sr. Hamilton Alves Villar.
15.	A meu ver, a atitude do gestor de não comprovar a correta aplicação dos recursos públicos que lhe foram repassados, inclusive após seguidas notificações nas fases interna e externa de um processo de tomada de contas especial, configura conduta com elevado grau de culpabilidade. No caso, a ausência de comprovação da destinação dos recursos, associada às irregularidades objeto de audiência e ao não fornecimento de merenda escolar no período devido, constitui uma presunção de desvio doloso dos recursos, devendo os agentes que praticaram tal conduta receber a dose adequada da sanção prevista no art. 57 da Lei 8.443/1992, qual seja, multa individual de R$ 200.000,00, equivalente a 80% do valor do débito atualizado.
IV
Ante o exposto, acolhendo os pareceres precedentes, cujos fundamentos incorporo como razões de decidir, manifesto-me por que o Tribunal aprove o acórdão que ora submeto à apreciação deste Colegiado.
TCU, Sala das Sessões Ministro Luciano Brandão Alves de Souza, em 20 de abril de 2021.
BENJAMIN ZYMLER 
Relator